【裁判字號】    99,交聲,131
【裁判日期】    990420
【裁判案由】    違反道路交通管理處罰條例聲明異議
【裁判全文】
臺灣新竹地方法院交通事件裁定         99年度交聲字第131號
原處分機關  交通部公路總局新竹區監理所
異  議  人
即受處分人  甲○○
上列異議人因違反道路交通管理處罰條例案件，不服交通部公路
總局新竹區監理所中華民國99年3 月5 日竹監營字第裁50-E0000
0000號違反道路交通管理事件裁決書所為之處分，聲明異議，本
院裁定如下：
    主  文
異議駁回。
    理  由
一、按汽車駕駛人，行經有燈光號誌管制之交岔路口闖紅燈者，
    處新臺幣（下同）1,800 元以上5,400 元以下罰鍰，並記違
    規點數3 點，道路交通管理處罰條例第53條第1 項、第63條
    第1 項第3 款分別定有明文。又依道路交通安全規則第2 條
    第1 款所定，汽車指在道路上不依軌道或電力架線而以原動
    機行駛之車輛（包括機器腳踏車），故機車駕駛人亦應遵守
    上揭規定為之。
二、原處分意旨略以：異議人即受處分人甲○○於民國99年2月
    6 日12時55分許，騎乘車號173-BPP 號重型機車，沿新竹縣
    竹北市○○街北往南方向行駛，行經新竹縣竹北市○○街與
    文昌街路口時闖紅燈，經新竹縣政府警察局竹北分局警員陳
    全景攔停受處分人，以違反道路交通管理處罰條例第53條第
    1 項規定，當場掣發竹縣警交字第E00000000 號舉發通知單
    。嗣異議人於應到案日期前提出申訴，經原處分機關函請舉
    發單位調查結果，仍認異議人確有上開違規行為，原處分機
    關於99年3 月5 日竹監營字第裁50-E00000000號違反道路交
    通管理事件裁決書，依道路交通管理處條例第53條第1 項、
    第63條第1 項第3 款（原裁決書漏載）、道路交通管理事件
    統一裁罰基準及處理細則第43條、第44條、第67條規定，裁
    處異議人罰鍰新臺幣1,800 元，並記違規點數3 點。
三、異議意旨略以：伊於99年2月6日12時55分許行經新竹縣竹北
    市○○街與文昌街路口時，員警騎車後載實習生行經對向車
    道，認定異議人闖燈並攔停舉發，但伊經過該號誌時係由黃
    燈轉換為紅燈，並非闖紅燈，爰依法聲明異議，請求准予撤
    銷云云。
四、經查：
  (一)異議人甲○○固不否認有於上揭時地，騎乘車號173-BPP 號
    重型機車，行經新竹縣竹北市○○街與文昌街路口，惟甲○
    ○堅決否認有闖紅燈等情，其辯稱：行經該路口停止線時號
    誌已轉為黃燈，為安全考量只好通過該路口，並非如同舉發
    員警所言闖紅燈云云。
  (二)證人即本件舉發員警陳全景於本院調查中結證稱：當時我從
    南向北直行新竹縣竹北市○○街，在距離文昌街約100 公尺
    處時，見當時路口已經是紅燈，華興街車輛已經停止，異議
    人在我對向仍騎乘機車強行闖紅都過該路口，我就按鳴喇叭
    以手勢請他停車，我再迴轉過去請他出示證件，並開立舉發
    單。在發現異議人闖紅燈時，我雖然距離路口約100 公尺，
    但是因為當時是全紅時段，且新竹縣竹北市○○街由南往北
    方向視野清楚，車輛不多，且有同事騎乘機車在前方也以警
    用無線電通知我有人闖紅燈，在我同事用無線電通知我時，
    我已經攔停異議人了等語明確（見本院卷第19頁至第21頁）
    。而證人雖為本件舉發員警，惟其到庭所陳述之上開舉發經
    過，經查尚無違反經驗或論理法則之處，且遍查本件卷存證
    據資料，亦無任何積極證據足以證明渠等前揭所述係虛偽不
    實，亦無足可顯信渠等陳述不可採信之品性證據或前科證據
    存在，自不得僅因渠等為本件開單舉發異議人之員警，即遽
    予否認其上開證述之可信性，況上開證人與異議人間素昧平
    生，並無仇隙嫌怨，而警員執行公務時，本身即受有行政懲
    處責任之監督，且其到庭具結作證，更係以刑事責任擔保其
    證言之真實性，從而，證人陳全景於本院調查中之前揭證詞
    ，應堪值採信確屬實情。
  (三)再者，本件異議人駕車行經有燈光號誌管制之交岔路口而闖
    紅燈之交通違規行為，如有監視錄影器錄影或拍照存證之物
    證資料，固可免除不必要之爭議然員警執行交通勤務，依法
    並未要求就任何違規事項均必須錄影或拍照存證，此觀道路
    交通管理處罰條例第7 條之2 亦規定在當場不能或不宜攔截
    舉發之情況下，可逕行舉發之意旨即明，且因此等違規情事
    均發生於一剎那之間，除非恰有錄影設備或得拍攝快速移動
    畫面之照相設備，否則要求值勤警員或舉發機關需緊急錄影
    或拍照後以此為證，未免與執行勤務之實況相悖，並難以實
    行，故於因無法及時攝影取證之情況下，如無其他證據顯示
    舉發員警有誤認或故意構陷之情事時，尚難以舉發員警無法
    提出其他證據佐證，即認其所述不可採信，否則該未裝設科
    學儀器之路段，豈非陷入駕駛人得任意違規之狀態，自非妥
    適；而本件固除證人即本件查獲員警陳全景之前揭證詞外，
    別無照片或其他證據以證明異議人有前揭交通違規行為，然
    異議人前揭違規行為，已據上開證人於本院調查中結證明確
    ，異議人於此亦未能提出上開證人有誤認或故意構陷之具體
    事證，是縱裁決機關僅能由舉發員警證明異議人之違規行為
    ，而未能提出照片或其他證據證明，亦難認其未盡舉證責任
    ，而遽認裁決機關之處分為不當，是異議人指稱並無證據證
    明其有闖紅燈之行為云云，亦殊不足採。是以，異議人之前
    揭辯詞均無足據以為有利異議人之認定。本件事證明確，異
    議人確有於前揭時、地駕車行經有燈光號誌管制之交岔路口
    而闖紅燈之違規行為，洵堪認定。
五、綜上所述，異議人確有於前揭時、地駕車行經有燈光號誌管
    制之交岔路口而闖紅燈之違規行為。從而，原處分機關依前
    揭道路交通管理處罰條例第53條第1 項、第63條第1 項及違
    反道路交通管理事件統一裁罰基準表規定，裁處異議人罰鍰
    1,800 元及記違規點數3 點，核無違誤。異議人之異議，為
    無理由，應予駁回。
六、據上論斷，應依道路交通案件處理辦法第19條，裁定如主文
    。
中    華    民    國    99    年    4     月    20    日
                  交通法庭  法  官  朱美璘
以上正本證明與原本無異。
如不服本裁定，應於裁定送達後5日內向本院提出抗告狀。
中    華    民    國    99    年    4     月    20    日
                            書記官  楊嘉惠

司法院資訊處製作；財團法人民間司法改革基金會備份。
